【裁判字號】    92,訴,2123
【裁判日期】    921117
【裁判案由】    毒品危害防制條例
【裁判全文】
臺灣高雄地方法院刑事判決                      九十二年度訴字第二一二三號
    公  訴  人  臺灣高雄地方法院檢察署檢察官
    被      告  甲○○
右列被告因毒品危害防制條例案件，經檢察官提起公訴（九十二年度毒偵字第三二二
九號），本院判決如左：
    主  文
甲○○連續施用第一級毒品，累犯，處有期徒刑拾月。
被訴施用第二級毒品部分，無罪。
    事  實
一、甲○○前於民國八十七年間因違反肅清煙毒條例案件，經本院以八十七年度訴字
    第三二四號判決科處有期徒刑三年四月，褫奪公權三年確定，並於九十一年三月
    九日縮短刑期執行完畢；復因施用毒品案件，經本院以八十七年度毒聲字第九六
    二號裁定送觀察、勒戒，認有繼續施用毒品之傾向，由本院以八十七年度毒聲字
    第一六三三號裁定施以強制戒治，嗣經裁定停止戒治付保護管束，已於八十八年
    七月二十二日保護管束期滿，由臺灣高雄地方法院檢察署檢察官於八十七年九月
  十日以八十八年度戒毒偵字第二二號為不起訴處分確定。詎甲○○又基於施用第
    一級毒品海洛因之概括犯意，自九十一年九月間某日起至九十二年五月十八日下
    午五時二十分許止，連續在高雄縣岡山鎮四維大鵬六村五四號、高雄縣市不詳友
    人住處及高雄縣梓官鄉○○村○○○路六十七巷三十五號旁空屋內等地，以將第
    一級毒品海洛因加水置入注射針筒內，再用以注射自己身體之方式，施用第一級
    毒品海洛因多次。嗣於九十二年五月十八日下午五時三十分許，其與丁○○、楊
    慶雲、詹秀明共同在高雄縣梓官鄉○○村○○○路六十七巷三十五號旁空屋內為
    警查獲，並扣得丁○○所有之香菸、注射針筒各一支等物，始查悉上情，並經依
    本院以九十二年度毒聲字第四四四四號裁定令入戒治處所施以強制戒治在案。
二、案經高雄縣政府警察局岡山分局報請臺灣高雄地方法院檢察署檢察官偵查起訴。
    理  由
壹、有罪部分：
一、右揭事實，業據被告甲○○於本院審理時坦認不諱，且將被告於前開時、地為警
    查獲時所採集之尿液送檢驗結果，呈嗎啡陽性反應，此有高雄縣政府衛生局九十
    二年五月二十八日九二煙檢字第九一七號煙毒尿液檢驗成績書暨高雄縣政府警察
    局岡山分局刑事組偵辦毒品案件嫌犯尿液採證檢驗對照表各一紙在卷可憑，而上
    開尿液經本院依職權送請高雄醫學大學附設中和紀念醫院以氣相層析質譜儀法（
    即ＧＣ／ＭＳ）檢驗結果，確呈嗎啡陽性反應，此有該院九十二年七月二十八日
    編號第九二○七─二八七號檢驗報告一紙在卷可證，是被告自白核與事實相符，
    應堪採信。又被告前因施用毒品案件，經本院以八十七年度毒聲字第九六二號裁
    定送觀察、勒戒，認有繼續施用毒品之傾向，由本院以八十七年度毒聲字第一六
    三三號裁定施以強制戒治，嗣經裁定停止戒治付保護管束，已於八十八年七月二
    十二日保護管束期滿，由臺灣高雄地方法院檢察署檢察官於八十七年九月十日以
    八十八年度戒毒偵字第二二號為不起訴處分確定，有臺灣高雄地方法院被告全國
    前案紀錄表暨臺灣高雄地方法院檢察署刑案資料查註紀錄表各一份在卷足憑。從
    而，被告於前開不起訴處分確定後五年內再犯毒品危害防制條例第十條第一項之
    罪，洵堪認定，本件事證明確，應依法論科。
二、查海洛因係毒品危害防制條例第二條第二項第一款所稱之第一級毒品，核被告施
    用海洛因之行為，係犯該條例第十條第一項之施用第一級毒品罪。被告持有海洛
  因後，進而施用，其持有之低度行為應為施用之高度行為所吸收，不另論罪。又
    被告先後施用第一級毒品海洛因之犯行，時間緊接，方法相同，觸犯構成要件相
    同之罪名，顯係基於概括之犯意為之，應依連續犯之規定，以一罪論，並加重其
    刑。再被告曾於八十七年間因違反肅清煙毒條例等案件，經本院判處有期徒刑三
    年四月，褫奪公權三年確定，並於九十一年九月三日縮短刑期執行完畢，此有臺
    灣高等法院被告全國前案紀錄表及法務部在監在押資料表各一份在卷可參，其受
    有期徒刑執行完畢，於五年以內再犯有期徒刑以上之本罪，為累犯，應依刑法第
    四十七條之規定，加重其刑，並依法遞加之。爰審酌被告素行不良，已有違反肅
    清煙毒條例之前科紀錄，且前曾因施用毒品，分別經觀察、勒戒及強制戒治後，
    仍不知悔改警惕，猶繼續施用毒品，本不宜寬貸，惟念其犯後坦承犯行，尚知悔
    悟，且施用毒品乃自戕行為，及對社會危害性等一切情狀，量處如主文所示之刑
    ，以資懲儆。至扣案之注射針筒及香菸各一支，均係另案被告丁○○所有，且非
    供被告甲○○犯本罪所用之物，業經被告甲○○及證人丁○○陳明在卷，是本院
    爰不另為沒收之諭知，附此敘明。
貳、無罪部分：
一、公訴意旨略以：被告甲○○前因施用毒品案件，經裁定送觀察、勒戒，認有繼續
    施用毒品之傾向，復經裁定施以強制戒治一年，嗣因裁定停止戒治付保護管束，
    期滿，由臺灣高雄地方法院檢察署檢察官於八十七年九月十日以八十八年度戒毒
    偵字第二二號為不起訴處分確定。詎甲○○又基於施用第二級毒品安非他命之犯
    意，自不詳時間起至九十二年五月十八日下午五時三十分許起回溯二十四小時內
    之某時止，連續在不詳地點施用第二級毒品安非他命，為警於九十二年五月十八
    日下午五時三十分許，在高雄縣梓官鄉○○村○○○路六十七巷三十五號旁空屋
    內查獲，因認被告甲○○涉犯毒品危害防制條例第十條第二項之施用第二級毒品
    罪嫌。
二、按犯罪事實應依證據認定之，無證據不得認定犯罪事實；又不能證明被告犯罪者
    ，應諭知無罪之判決，刑事訴訟法第一百五十四條第二項、第三百零一條第一項
    分別定有明文。而科刑判決所認定之事實，與所採之證據，不相適合，即屬證據
    上理由矛盾，其判決當然為違背法令；另刑事訴訟法所謂認定犯罪事實之證據，
    係指足以證明被告確有犯罪行為之積極證據而言，該項證據必須適合於被告犯罪
    事實之認定，始得採為斷罪資料（最高法院四十年台上字第七一號判例參照）。
三、本件公訴人認被告甲○○涉有前揭施用第二級毒品安非他命之罪嫌，無非係以被
    告查獲後在警局所採集之尿液，經送請高雄縣衛生局檢驗結果，呈甲基安非他命
    陽性反應為其論罪依據，然訊據被告堅決否認有何施用第二級毒品安非他命之犯
    行，辯稱：伊沒有施用安非他命，只有施用海洛因等語。經查，被告於九十二年
    五月十八日下午五時三十時許為警查獲後所採集之尿液經送高雄縣衛生局採用免
    疫方析法及薄層層析法（ＴＯＸＩ─ＬＡＢ方法）檢驗結果雖呈甲基安非他命陽
    性反應，有該局九十二年五月二十八日九二煙檢字第九一七號煙毒尿液檢驗成績
    書載明可稽，然經本院依職權再送請高雄醫學大學附設中和紀念醫院另以酵素免
    疫分析法（ＥＩＡ）及氣相層析質譜儀法（ＧＣ／ＭＳ）複驗篩檢結果，呈安非
    他命、甲基安非他命陰性反應，有該院九十二年七月二十八日編號第九二○七─
    二八七號檢驗報告一紙在卷可證，而上開免疫方析法、薄層層析法（ＴＯＸＩI
    ─ＬＡＢ方法）、酵素免疫分析法（ＥＩＡ）及氣相層析質譜儀法（ＧＣ／ＭＳ
    ）等四種檢驗方法之精密度，以氣相層析質譜儀法（ＧＣ／ＭＳ）最高，且該檢
    驗方法亦可排除以免疫學方析法及毒物層析法（ＴＯＸＩ─ＬＡＢ方法）檢驗所
    可能產生之偽陽性問題，此有高雄醫學大學附設中和紀念醫院於八十四年一月十
    三日函覆司法機關之函文及行政院衛生署八十三年十一月二十二日偽署藥檢字第
    八三０七一０七五號函文影本各一份附卷供參，可見高雄縣衛生局所為被告上開
    尿液鑑定之檢驗結果，其正確度尚有疑義，應以高雄醫學大學附設中和紀念醫院
    檢驗結果較為可信，故被告之尿液既經該醫療院所鑑驗結果，並無甲基安非他命
    及安非他命陽性反應，聲請人認被告有施用安非他命之情，即無從證實。又證人
    丁○○於本院審理時亦證稱未曾見過被告甲○○施用第二級毒品安非他命，且本
    件查獲被告時並未扣得安非他命或供施用安非他命之器具之情，亦據證人丙○○
    ○○陳明在卷，是自難僅以精密度較低之高雄縣衛生局之前開煙毒尿液檢驗報告
    ，即遽認被告有施用安非他命之犯行。此外，復無其他積極證據足認被告有公訴
    人所指施用安非他命之犯行，既不能證明被告犯罪，揆諸前揭規定及最高法院判
    例所示，自應為被告無罪判決之諭知。
據上論斷，應依刑事訴訟法第二百九十九條第一項前段、第三百零一條第一項，毒品
危害防制條例第十條第一項，刑法第十一條前段、第五十六條、第四十七條，判決如
主文。
本案經檢察官乙○○到庭執行職務。
中      華      民      國    九十二    年     十一     月     十七     日
                                    臺灣高雄地方法院刑事第十二庭
                                        審判長法  官    徐美麗
                                              法  官    鄭詠仁
                                              法  官    廖純卿
右正本證明與原本無異。
如不服本判決，應於判決送達後十日內，向本院提出上訴狀。
                                              書記官    劉企萍
中      華      民      國    九十二    年    十一      月     十七     日
附錄法條：
毒品危害防制條例第十條第一項。
施用第一級毒品者，處六月以上五年以下有期徒刑。


司法院資訊處製作；財團法人民間司法改革基金會備份。
